【裁判字號】    99,訴,412
【裁判日期】    990831
【裁判案由】    返還消費借貸款
【裁判全文】
臺灣板橋地方法院民事判決               99年度訴字第412號
原      告  第一商業銀行股份有限公司
法定代理人  庚○○
訴訟代理人  己○○
被      告  甲○○
            戊○○
被      告  乙○○
兼上列被告
法定代理人  丙○○
上列當事人間請求返還消費借貸款事件，本院於民國99年8 月23
日言詞辯論終結，判決如下：
    主  文
被告甲○○應給付原告新臺幣壹佰玖拾壹萬壹仟肆佰陸拾柒元，
及自民國九十八年七月十六日起至清償日止，按年息百分之三點
五一計算之利息，暨自民國九十八年七月十六日起至清償日止，
按上開利率百分之二十計算之違約金。如對其財產強制執行無效
果時，由被告戊○○、乙○○、丙○○給付之，其中被告乙○○
、丙○○於繼承丁○○遺產範圍內，負給付責任。
訴訟費用由被告甲○○負擔。
    事實及理由
壹、程序方面
一、原告之法定代理人於本案審理中由陳裕璋變更為庚○○，並
    經具狀聲明承受訴訟，核與民事訴訟法第170 條之規定尚無
    不合，先予敘明。
二、按訴狀送達後，原告不得將原訴變更或追加他訴，但請求之
    基礎事實同一者、不甚礙被告之防禦及訴訟之終結者，不在
    此限，民事訴訟法第255 條第1 項第2 、7 款定有明文。原
    告原聲明對被告甲○○、戊○○、丁○○起訴，因丁○○於
    99年2 月19日死亡，乙○○、丙○○為其繼承人，原告嗣於
    99年7 月12日具狀追加被告乙○○、丙○○為被告，經核合
    於首開法條規定，應予准許，合先敘明。
貳、實體方面
一、原告起訴主張：被告甲○○（原名王寶鳳）於民國94年10月
    26日邀同被告戊○○及被告乙○○、丙○○之被繼承人丁○○為保證人，向原告借款2 筆，金額分別為新台幣（下同）
    200 萬元、360 萬元，並約定若有逾期情事，除按原訂利率
    計息外，逾期在6 個月以內部分，按上開利率10% ，逾期在
    6 個月以上部分，按上開利率20% 計付違約金。詎料上開借
    款被告甲○○未依約繳納本息，迭經催討，均無效果，嗣後
    原告於97年11月13日對被告甲○○之不動產聲請強制執行，
    經法院拍定受償442 萬元（包含執行費），仍不足清償債務
    ，尚欠如主文所示之本金、利息暨違約金。被告戊○○及被
    告乙○○、丙○○之被繼承人丁○○為其保證人，依約自應
    與被告甲○○同負給付責任。為此依消費借貸及保證、繼承
    之法律關係，提起本件訴訟，並求為判決如主文所示。
二、被告均不爭執原告主張之借貸事實，被告甲○○僅辯以：因
    經濟能力有限，僅能每月清償5,000 元，無力一次清償等語
    ；被告戊○○則辯以：其雖有簽名擔任保證人，但是借貸的
    錢都是母親被告甲○○使用，其目前亦無收入，無力負擔等
    語；被告乙○○、丙○○則辯以：89、90年間，被告乙○○
    、丙○○即搬至高雄岡山生活，與訴外人丁○○已分開約10
    年，一直沒有聯絡，也不知道有本件借款，直到丁○○死亡
    才與丁○○之家人有連絡等語。均聲明：原告之訴駁回。
三、得心證之理由：
（一）按借用人應於約定期限內，返還與借用物種類、品質、數
      量相同之物，民法第478條前段定有明文。又稱保證者，
      謂當事人約定，一方於他方之債務人不履行債務時，由其
      代負履行責任之契約；又保證債務，除契約另有訂定外，
      包含主債務之利息、違約金、損害賠償及他從屬於主債務
      之負擔，而保證人於債權人未就主債務人之財產強制執行
      而無效果前，對於債權人得拒絕清償，民法第739 條、第
      740 條、第745 條分別定有明文。再按，繼承人對於被繼
      承人之債務，以因繼承所得遺產為限，負清償責任。民法
      第1148條第2項亦有明文。
（二）查原告主張之事實，已據其提出與所述相符之借據影本2
      件、本院97年度執字第101356分配表、被告丙○○、乙○○之戶籍謄本、本院輔家科春君字第44395 號函影本各1
      件為證，核屬相符，自堪信為真實。從而，原告依消費借
      貸、保證契約及繼承之法律關係，對被告為如主文第1 項
      所示之請求，於法自無不合，為有理由，應予准許。
四、訴訟費用負擔之依據：民事訴訟法第78條、第85條第1 項但
    書，判決如主文。
中    華    民    國    99    年    8     月    31    日
                  民事第二庭    法  官  連育群
以上正本係照原本作成
如對本判決上訴，須於判決送達後20日內向本院提出上訴狀。如
委任律師提起上訴者，應一併繳納上訴審裁判費。
中    華    民    國    99    年    8     月    31    日
                                書記官  溫婷雅

司法院資訊處製作；財團法人民間司法改革基金會備份。
